【裁判字號】    95,家抗,9
【裁判日期】    950724
【裁判案由】    拋棄繼承
【裁判全文】
臺灣雲林地方法院民事裁定               95年度家抗字第9號
抗  告  人  丙○○
           送達代收人乙○○.
上列抗告人聲請拋棄繼承事件，抗告人對於中華民國95年05月23
日本院所為第一審裁定（95年度繼字第356 號）不服，提起抗告
，本院第二審合議庭裁定如下：
    主  文
抗告駁回
抗告費用新台幣壹仟元由抗告人負擔。
    理  由
一、抗告人於原審聲請意旨略以：聲請人為被繼承人甲○○之合
    法繼承人，被繼承人甲○○於民國87年04月28日死亡，聲請
    人自願拋棄繼承權，並檢附戶籍謄本、繼承系統表、及印鑑
    證明等資料，依法聲明拋棄繼承等語。
二、原審裁定則以：本件聲請人（即抗告人）為被繼承人甲○○
    之配偶林蔡金雀之兄（蔡萬順）之子女，對被繼承人林松茂
    而言，並非屬法定繼承人之列，其既非甲○○之法定繼承人
    ，自無繼承權，其拋棄繼承於法不合，應予駁回等語。
三、抗告意旨則以：抗告人提出拋棄繼承聲請，係因辦理被繼承
    人甲○○所遺不動產之繼承登記，而由北港地政事務所書繕
    補正通知書上記載之再轉繼承，抗告人係為再轉繼承人之繼
    承人等，若今如駁回之理由所述無繼承權者，為顧及抗告人
    之權益，請准許予以更正被繼承人為林蔡金雀（身份證字號
    ：Ｚ000000000），爰依法提出抗告，請求廢棄原裁定等語。
四、按非訟事件之抗告及再抗告，除非訟事件法另有規定外，準
    用民事訴訟法關於抗告程序之規定，非訟事件法第46條定有
    明文。而依上開規定準用民事訴訟法第495 條之1 第1 項、
    再準用同法第446 條第1 項規定結果，抗告程序之變更或追
    加，自以同法第255 條第1 項第2 款至第6 款情形為限。本
    件抗告意旨主張變更為聲請拋棄被繼承人林蔡金雀之遺產等
    語。然因上開變更，已變更聲請之標的，自非屬上開得變更
    之範圍。因此，抗告人上開變更之聲請，不應准許，合先敘
    明。
五、又按「遺產繼承人，除配偶外，依左列順序定之：（一）直
    系血親卑親屬。（二）父母。（三）兄弟姊妹。（四）祖父
    母。」又「繼承，因被繼承人死亡而開始。」民法第1138條
    及第1147條分別定有明文。且拋棄繼承必需有繼承權存在始
    得為之。本件抗告人（即原審聲請人）為被繼承人甲○○之
    配偶林蔡金雀之兄（蔡萬順）之子女，有聲請人提出之繼承
    系統表及戶籍謄本附卷可按。依上開規定，抗告人對於被繼
    承人甲○○而言，並非法定繼承人，並無繼承權。
六、再者，本件被繼承人甲○○（即林蔡金雀之夫）先於87年04
    月28日死亡，由配偶林蔡金雀繼承後，嗣林蔡金雀又於91年
    04月14日死亡，因林蔡金雀並無子女第一順位繼承人，及第
    二順位繼承人父母亦已先過逝，始由第三順位繼承人即蔡萬
    順等兄弟姊妹繼承，而抗告人係蔡萬順之子女，蔡萬順於92
    年02月19日死亡後，抗告人始輾轉取得被繼承人甲○○之遺
    產。準此，抗告人並非甲○○或林蔡金雀之法定繼承人，其
    聲請變更拋棄林蔡金雀之遺產等語，於法自屬無據。因此，
    原審駁回抗告人聲明拋棄對被繼承人甲○○之繼承權，於法
    並無違誤。抗告意旨請求廢棄原審裁定等語，為無理由，應
    予駁回。
七、依非訟事件法第44條第1 項、第46條，民事訴訟法第495 條
    之1 第1 項、第449 條第1 項、第78條，裁定如主文。
中    華    民    國    95    年    7     月    24    日
                家事法庭審判長法  官  潘雅惠
                              法  官  黃一馨
                              法  官  林秋火
以上正本係照原本作成。
本裁定不得抗告。
（如提起再抗告，應以裁定適用法規顯有錯誤為理由，並經法院
許可者始得為之。【提起再抗告，應於收受本裁定後10日內向本
院提出再抗告狀，並繳納再抗告裁判費新台幣1000元。】）
中    華    民    國    95    年    7     月    24    日
                              書記官  張瑛瑢


司法院資訊處製作；財團法人民間司法改革基金會備份。
